臺灣高雄地方法院刑事判決　　　　　　 96年度簡上字第297號
上　訴　人
即　被　告　甲○○
選任辯護人　鍾義律師
上列上訴人因傷害案件，不服本院高雄簡易庭民國96年1 月30日
96年度簡字第171 號第一審簡易判決（聲請簡易判決處刑案號：
95年度偵字第33161 號），提起上訴，本院管轄之第二審合議庭
判決如下：
    主  文
上訴駁回。
    事  實
一、甲○○係丙○○之妹夫，2 人具有家庭暴力防治法第3 條第
    4 款之家庭成員關係。緣民國94年11月30日13時，係丙○○
    之母（即甲○○之岳母）葬禮舉行告別式之預定時間，甲○
    ○之妻陳沼娘乃於當日上午某時許，前往學校接其子郭南顯
    至高雄市○○區○○街31號以參加外祖母之告別式，甲○○
    獲悉後，即刻攜女郭思吟於當日13時許趕至現場，欲帶回郭
    南顯，惟為丙○○等人所拒，丙○○因向甲○○表示勿在靈
    堂內吵鬧等語而發生口角，甲○○即基於傷害之犯意，徒手
    朝丙○○臉部毆打，並順勢將丙○○推倒在地，復以腳踩踏
    丙○○之手指，致丙○○受有左手肘擦傷、左手第4 指瘀傷
    及臉部瘀傷之傷害。
二、案經丙○○訴請臺灣高雄地方法院檢察署檢察官偵查起訴。
    理  由
一、本判決下列所引證人丙○○、吳瑩賓、陳沼娘、陳沼琴、乙
    ○○、郭思吟、郭南顯於偵查中向檢查事務官所為之陳述，
    及丙○○之診斷證明書、病歷資料等，固均屬傳聞證據，然
    業經檢察官、被告及其辯護人同意作為本案證據，本院審酌
    上開言詞陳述作成之情形，均係各該證人本於自由意志所為
    ，上開書面陳述，亦係醫療機構本於醫療專業所製作出具，
    無何捏造虛偽之虞，認均適當，依刑事訴訟法第159 條之5
    第1 項規定，均具有證據能力。
二、訊據被告甲○○固不否認於上開時間，前往其岳母之告別式
    現場欲帶回其兒子郭南顯，惟矢口否認有何傷害犯行，辯稱
    ：我當日前往現場只為了帶兒子回家，並沒有打人云云；辯
    護人則為被告辯以：當日係丙○○等多人一起毆打被告，丙
    ○○所受傷害實係其毆打被告之結果云云。經查：
（一）被告於上開時、地傷害丙○○之犯行，業據證人即告訴人
      丙○○於偵查中證稱：被告在我母親葬體之告別式當天，
      騎機車衝到靈堂說我們綁架他兒子，我告訴他「阿瑞，你
      今天不要鬧」，被告即用右手打我左臉頰，我要趕走被告
      ，被告順勢將我推倒，並踩到我的手等語綦詳，核與證人
      即被告之連襟（陳沼娘之二姊夫）吳瑩賓於偵查中所證：
      當日被告騎機車衝到靈堂說要把小孩帶走，我說有事等家
      祭完再說，但被告不理，執意帶走小孩，丙○○出面阻擋
      ，被告就出手打丙○○的臉，我就抱住被告將他拖到旁邊
      等情節相符，而證人即被告之女郭思吟於偵查中亦證稱：
      爸爸要帶郭南顯回家，舅舅丙○○等人說等拜完再走等語
      ；佐以證人陳沼娘、陳沼琴（即陳沼娘之姊）、乙○○（
      即陳沼娘之外甥）於台灣高雄地方法院檢察署95年他字第
      230 、3370號案件偵查中亦均大致證稱：當時被告衝向陳
      沼娘要帶走郭南顯，丙○○出面阻擋，被告就出手打丙○
      ○的臉等情，足見被告與丙○○當時確實就郭南顯應否留
      在告別式現場發生爭執，進而導致肢體衝突；而丙○○所
      受傷害部分，則有高雄醫學大學附設中和紀念醫院診斷證
      明書1 紙，及該醫院函覆本院所檢附之丙○○病歷資料、
      受傷照片各1 份附卷可稽，其所受傷勢、部位，對照其上
      開所述遭毆過程，及上開證人所述衝突發生經過，亦甚相
      符，足見告訴人丙○○之指訴並非子虛。又依社會倫常，
      迎生送往乃人生大事，常人對尊親之身後事，莫不慎重嚴
      肅以對，希求後輩子孫皆能在場悼送，則被告在該告別式
      現場，執意帶走其兒子郭南顯，不讓郭南顯參加外祖母告
      別式，丙○○加以拒絕，雙方因而發生言語、肢體衝突，
      實符常情；且以丙○○之角度而言，其當不樂見在母親靈
      堂發生任何爭執吵鬧之事，在被告強勢執意帶走郭南顯之
      情形下，必先尋求柔性解決之道，以維護該場合肅穆莊嚴
      之秩序要求，斷無先行出手攻擊被告之理，是依當時之客
      觀狀況，應係被告行為引發丙○○不滿，在勸阻無效，爭
      執愈演愈烈下，丙○○遭被告所毆，雙方因而相互為肢體
      上之拉扯毆打，故辯護人辯稱僅被告單方被丙○○等人圍
      毆一節，要難採信。
（二）至證人郭思吟、郭南顯固於偵查中均證稱：丙○○等人有
      動手打我爸爸，爸爸一進去時，並沒有大吵大鬧，且一進
      去就被吳瑩賓抱住，根本無法還手等語。惟丙○○等人有
      無毆打被告，業經被告另訴請檢察官偵查，要與認定被告
      有無傷害丙○○一情無涉；又證人郭思吟、郭南顯均由被
      告監護照顧，一同生活，此為被告所自陳，證人郭思吟於
      偵查中亦陳稱：媽媽已離家2 年等語，則證人郭思吟、郭
      南顯與被告之親近及信任，自不言可喻，情感上對被告之
      認同或同情，當遠較丙○○等人，對整起事件之觀感、認
      知及價值判斷，於情於理，自易受被告影響，並非當然如
      被告所辯，以孩童不會刻意說謊為由，即認其證詞具有純
      然客觀之中立性；況徵諸常情，果被告未在告別式現場為
      任何不當之行為，吳瑩賓豈有於被告甫進入現場，即無端
      自後抱住被告之理，且如同前述，本件傷害衝突之發生，
      應非單方之過，是證人郭思吟、郭南顯上開所為「爸爸一
      進去時，並沒有大吵大鬧，且一進去就被吳瑩賓抱住，根
      本無法還手」等有利於被告之證述，應係迴護被告之詞，
      尚難遽採。
（三）綜上，被告於上開時、地，徒手毆打丙○○，致丙○○受
      有左手肘擦傷、左手第4 指瘀傷及臉部瘀傷等傷害之犯行
      ，洵堪認定。
三、被告行為後，如附表所示之法律業經修正公布，並俱於自95
    年7 月1 日施行，茲經比較結果，裁判時法並未較有利，依
    刑法第2 條第1 項從舊從輕原則之規定，自應適用行為時法
    ，即修正前法。又按家庭暴力者，謂家庭成員間實施身體或
    精神上不法侵害之行為；而家庭暴力罪，係指謂家庭成員間
    故意實施家庭暴力行為而成立其他法律所規定之犯罪，家庭
    暴力防治法第2 條第1 項、第2 項著有明文。本件被告係告
    訴人之妹夫，係同法第3 條第4 款所定家庭成員，故核被告
    所為，係犯刑法第277 條第1 項之傷害罪，其犯行固同時構
    成家庭暴力防治法第2 條第2 項之家庭暴力罪，惟因該條文
    條文並無罰則規定，是此部分犯行應僅依刑法傷害罪規定予
    以論罪科刑。
四、原審就本案應適用之法律，業於原判決附表詳加比較後，認
    應適用有利於被告之行為時法，事實理由欄雖漏載法律之修
    正比較，論罪法條欄亦將刑法第2 條第1 項前段，誤載為同
    條項但書規定，然均係漏載或誤載，不影響原判決認事用法
    之正確性，不構成撤銷事由，先予敘明。從而，原審以被告
    罪證明確，於原判決附表部分比較95年7 月1 日刑法修正施
    行前後之相關規定，適用較有利於被告之行為時法即修正前
    法，認被告所為，係犯刑法第277 條第1 項之傷害罪，並審
    酌被告與告訴人間係姻親關係，2 人應以協調溝通之方式維
    持家庭和諧，惟被告竟於其岳母即告訴人之母告別式場內，
    因細故發生衝突，並致告訴人受有傷害，顯然有悖人倫孝道
    ，且未能尊重他人身體，實屬不該，犯後復狡詞否認犯罪，
    迄未與告訴人達成和解，態度非佳，難認具有悔意，惟念告
    訴人所受傷勢非重，及當時情形係雙方互有動手，被告自身
    亦受有傷害等一切情狀，量處被告拘役30日，並依修正前刑
    法第41條第1 項前段規定，諭知易科罰金之折算標準；核其
    認事用法均無違誤，量刑亦就刑法第57條所列各款事由詳為
    斟酌，堪稱妥適，應予維持。被告否認犯行提起上訴，指摘
    原審判決有誤，為無理由，應予駁回。
據上論斷，應依刑事訴訟法第455 條之1 第1 項、第3 項、第36
8 條，判決如主文。
本案經檢察官丁○○到庭執行職務。
中　　華　　民　　國　　96　　年　　6 　　月　　26　　日
                    刑事第十五庭審判長法　官  唐照明
                                      法　官  梁淑美
                                      法　官  周宛瑩
以上正本證明與原本無異。
如不服本判決，應於判決送達後10日內，向本院提出上訴狀。
中　　華　　民　　國　　96　　年　　6 　　月　　27　　日
                                      書記官  彭帥雄
附表：
┌────┬────────────┬────────────┬──────┬─────┐
│變更部分│行為時法（下稱舊法）之內│裁判時法（下稱新法）之內│比較理由    │比較結果  │
│        │容                      │容                      │            │          │
├────┼────────────┼────────────┼──────┼─────┤
│【罰金刑│法定刑有處罰金（銀元）者│刑法施行法第1 條之1 規定│刑法之貨幣單│被告所犯刑│
│貨幣單位│，依罰金罰鍰提高標準條例│，94年1 月7 日刑法修正施│位由銀元變更│法第284 條│
│之變更】│第1 條前段規定，就其數額│行後，分則編所定罰金貨幣│為新台幣，且│第1 項前段│
│        │得提高為10倍；再依現行法│單位為新台幣，且分則編未│刑法分則之罰│過失傷害罪│
│        │規所定貨幣單位折算新台幣│修正之條文定有罰金者，提│金數額，亦視│之罰金刑，│
│        │條例第2 條規定，以3 倍折│高其數額為30倍；但72年6 │該分則先前曾│適用新舊法│
│        │算新台幣。即將原法定罰金│月26日至94年1 月7 日新增│修正與否，而│所科之數額│
│        │刑度之銀元，以30倍換算新│或修正之條文，則提高其數│分別提高3 或│均相同，是│
│        │台幣。                  │額為3 倍。              │30倍。      │以新法並未│
│        │                        │                        │            │較有利。  │
├────┼────────────┼────────────┼──────┼─────┤
│【罰金刑│（銀元）1 元以上。      │新台幣1000 元以上。     │新法提高罰金│舊法有利。│
│之下限】│參照上開規定，經提高10倍│                        │刑之下限（由│          │
│刑法第33│後，再折算新台幣，即新台│                        │新台幣30元提│          │
│條第5 款│幣30元。                │                        │高至1000元）│          │
│        │                        │                        │。          │          │
├────┼────────────┼────────────┼──────┼─────┤
│【易科罰│以（銀元）1 元以上3 元以│以新台幣1000元、2000元或│易科罰金折算│舊法有利。│
│金之折算│下折算1 日。            │3000元折算1 日。        │標準由銀元  │          │
│標準】刑│復依罰金罰鍰提高標準條例│                        │300 元即新台│          │
│法第41條│第2 條規定（已於95年5 月│                        │幣900 元，提│          │
│第1 項前│17日修正刪除，於同年7 月│                        │高為以新台幣│          │
│段      │1 日施行），提高100 倍後│                        │1000元、2000│          │
│        │，再折算新台幣，即以新台│                        │元或3000元折│          │
│        │幣300 元以上900 元以下折│                        │算1 日。    │          │
│        │算1 日。                │                        │            │          │
├────┴────────────┴────────────┴──────┴─────┤
│綜上整體比較果：舊法較有利                                                            │
└───────────────────────────────────────────┘
附錄本案論罪法條：
中華民國刑法第277條
（普通傷害罪）
傷害人之身體或健康者，處3 年以下有期徒刑、拘役或1 千元以
下罰金。
犯前項之罪因而致人於死者，處無期徒刑或7 年以上有期徒刑；
致重傷者，處3 年以上10年以下有期徒刑。
